臺灣臺中地方法院刑事判決　　　　　　　　　　　　九十二年度訴字第二四七號
　　公　訴　人　臺灣臺中地方法院檢察署檢察官
　　被　　　告　乙○○
右列被告因搶奪等案件，經檢察官提起公訴（九十二年度偵字第一九八一八號）及移
    主  文
乙○○共同連續意圖為自己不法之所有，而搶奪他人之動產，處有期徒刑壹年貳月；
扣案之機車鑰匙壹支沒收。
    事  實
一、乙○○曾因違反肅清煙毒條例及麻醉藥品管理條例案件，經臺灣高等法院臺中分
    院及己○○○○方法院分別以八十三年度上訴字第一六四九號判決及八十三年度
    訴字第九七八號判決判處有期徒刑三年二月及四月（得易科罰金）確定在案，經
    合併定應執行刑為有期徒刑三年四月後，送監執行；嗣於民國八十四年十一月二
    十四日假釋中付保護管束出監，惟其於假釋中更因違反肅清煙毒條例及麻醉藥品
    管理條例案件，經臺灣高等法院臺中分院以八十七年度上訴字九八號判決合併判
    處有期徒刑三年五月確定，其前之假釋亦因之撤銷，而須合併執行所餘殘刑；嗣
    於九十一年五月十七日，其再經裁定准予假釋中付保護管束出監，現仍於假釋期
    間中。詎其猶不知悔改，因與辛○○（另行審結）缺錢花用，先於九十二年十月
    七日下午六、七時許，在辛○○位於彰化縣大村鄉田洋村田洋橫巷四號之家中謀
    議行搶，計劃以先竊取機車後變造機車牌照之方式，作為搶奪用之交通工具。議
    定後，二人即基於意圖為自己不法之所有之概括犯意聯絡及變造機車牌照與行使
    變造機車牌照之犯意聯絡，先於九十二年十月七日下午八時許，一同至彰化縣埔
    心鄉○○村○○路八十二號前，由辛○○在旁把風，乙○○則以自備之機車鑰匙
    一支開啟機車電門之方式，竊取停在該處為丁○○所有之車牌號碼ＨＣ六─一九
    七號重型機車一輛（價值約新臺幣二萬五千元，貨幣單位下同），得手後，隨即
    將該機車駛離。嗣於翌日即九十二年十月八日上午八時許，在彰化縣大村鄉某處
    廟宇旁，由辛○○以將黑色膠帶黏貼在前揭竊得之機車牌照上之方式，將該機車
    牌照號碼改成ＨＣ八─四八七號，而變造該機車牌照，足以生損害於公路監理機
    關對於機車牌照管理之正確性及公路監理機關或警察機關對於交通事件管理之秩
    序。二人於變造機車牌照完成後，即由辛○○騎駛前開機車附載乙○○，並均各
    自戴上辛○○所有之全罩式安全帽一頂、口罩一個，出發至臺中市伺機行搶。嗣
    於同日上午十時許，於行經臺中市○○路九十號前時，見有男子周光義騎駛機車
    附載其妻甲○○在前行駛，而甲○○左手上有咖啡色皮包一只（內有銀行存摺一
    本及價值約一萬一千五百元之手機一具），辛○○即騎駛機車向前，由乙○○伸
    手搶奪甲○○手上之皮包，周光義及甲○○因乙○○突如其來之拉扯動作，猝不
    及防，因而失去重心、人車倒地，甲○○手上之皮包亦為乙○○所搶走。二人於
    得手後，即將皮包內之手機取出，留待使用，至皮包及該皮包內之存摺，則隨意
    棄置於地點不詳之大排水溝內，無法尋獲。迨同日上午十時四十分左右，二人仍
    由辛○○騎駛機車附載乙○○於市區街道上徘徊、尋找搶奪之目標，而行經臺中
    市○○街○段七巷二號之麥味登早餐店前時，因見女子戊○○左腋下夾著一只黑
    色皮包正在買早餐，認為有機可乘，即由乙○○下車負責搶奪，辛○○則騎駛機
    車在旁把風、接應，而趁戊○○不注意之際，徒手搶得戊○○所有之皮包一只（
    內有現金二千二百元、信用卡八張、金融卡一張、現金卡三張），乙○○於得手
    後，隨即由辛○○騎駛機車附載逃逸。嗣因戊○○追呼遭搶，為適行經該處之巡
    邏員警發現並即自後追緝，而於同日上午十時四十一分許，在臺中縣烏日鄉○○
    路○段一八六號前，當場逮捕辛○○、乙○○二人，並扣得前揭機車鑰匙一支、
    機車一輛、安全帽二頂、口罩二個、手機一具（內有門號晶片）、皮包一只（內
    含現金二千二百元、信用卡八張、金融卡一張、現金卡三張）等物（機車及皮包
    連同其內之物品部分，業經丁○○之子丙○○及戊○○分別領回）。
二、案經臺中縣警察局烏日分局報告臺灣臺中地方法院檢察署檢察官偵查起訴及移送
    併辦。
    理  由
一、右揭事實，業據被告乙○○於警詢、檢察官訊問及本院行準備程序與審理中，均
    坦承不諱，核與共同被告辛○○於警詢、檢察官訊問及本院準備程序中之供述、
    被害人戊○○、甲○○及證人周光義、丙○○（即前揭機車車主丁○○之子）分
    別於警詢時所為之指訴或證述之情節相符，且有贓物認領保管收據二紙、現場照
    片二十張、「車輛竊盜、車牌失竊資料個別查詢報表─查詢車輛認可資料」一紙
    及扣押筆錄與扣押物品目錄表各一份等在卷可參，此外，復有辛○○所有之安全
    帽二頂、口罩二個、乙○○所有之機車鑰匙一支、被害人甲○○所有之手機（連
    同門號晶片）一具等扣案可證，是核被告乙○○之自白與事實相符，本件事證明
    確，被告乙○○之犯行堪以認定。
二、核被告乙○○所為，係犯刑法第三百二十條第一項之竊盜罪、第二百十六條、第
    二百十二條之行使變造特種文書（具有特許證性質之機車牌照）罪（起訴書誤載
    為刑法第二百十一條，惟業經公訴人於審理程序中加以更正）及第三百二十五條
    第一項搶奪罪。其變造特種文書即機車牌照之低度行為，應為其後高度之行使行
    為所吸收，不另論罪。而其先後二次所為搶奪被害人甲○○與戊○○財物之犯行
    ，時間緊接，方法相同，又係觸犯構成要件相同之罪名，顯係基於概括犯意反覆
    為之，應依連續犯之規定論以一罪，並加重其刑。至其與共同被告辛○○間，就
    上開犯罪，均有犯意之聯絡與行為之分擔，均為共同正犯。又被告乙○○所犯上
    開竊盜、行使變造特種文書及連續搶奪三罪間，有方法與目的之牽連關係，為牽
    連犯，應依刑法第五十五條之規定，從一重之連續搶奪罪處斷，並依法加重其刑
    。公訴意旨雖未就被告乙○○所犯搶奪被害人甲○○財物部分之行為加以起訴，
    惟此部分既如前所述，與業經起訴部分具有連續犯之裁判上一罪關係，仍為起訴
    效力所及，本院仍應併予審理，附此敘明（被害人甲○○及證人周光義雖於警詢
    中陳述因人車倒地，分別受有左手或左腳部位之傷害，惟此部分既未經渠二人明
    確表達告訴之意，復未據渠二人提出其他積極之證據，是難認此部分與業經起訴
    之部分，具有裁判上一罪之關係，爰不就此部分併予審理）。爰審酌被告乙○○
    年富力強，竟不思以正途賺取生活之資，反希冀以不勞而獲之方式，謀取他人財
    物，其行為之方式對於被害人之生命、身體及心理之安全，均生極大之危害，且
    其素行非佳（有如事實欄所示之諸多前科，詳卷附之臺灣高等法院被告全國前案
    紀錄表所載），惟其犯罪後已能坦承犯行，犯罪所得之財物價值並非甚鉅，及其
    行使變造機車牌照行為對於公路監理機關與警察機關管理正確性與秩序之危害程
    度等一切情狀，量處如主文所示之刑，以示懲儆。
三、扣案之機車鑰匙一支，為被告乙○○所有且為供其與辛○○竊取本案被害人丁○○所有重型機車所用之物，應依刑法第三十八條第一項第二款之規定，宣告沒收
    。至另扣案之安全帽二頂及口罩二個，雖為辛○○所有且於渠等二人為搶奪行為
    時所均戴用，惟核渠等戴用安全帽或口罩之行為，不過為掩人耳目、避免他人指
    認渠等相貌而遭追緝，與搶奪犯行之實施間，並無任何直接或間接之關連性，難
    認係供犯罪所用之物，爰不就此部分之物品宣告沒收，併此敘明。
據上論斷，應依刑事訴訟法第二百九十九條第一項前段，刑法第二十八條、第五十六
條、第三百二十五條第一項、第三百二十條第一項、第二百十六條、第二百十二條、
第五十五條、第三十八條第一項第二款，罰金罰鍰提高標準條例第一條前段，判決如
主文。
本案經檢察官庚○○到庭執行職務。
中      華      民      國    九十三    年      三      月     十六     日
                          臺灣臺中地方法院刑事第六庭
                              審判長法  官  夏一
                                    法  官  簡源希
                                    法  官  鄧敏雄
右正本證明與原本無異。
如不服本判決，應於判決送達後十日內向本院提出上訴狀，上訴於臺灣高等法院臺中
分院( 須附繕本 )。
                                    書記官
中    華    民    國      九十三      年       三      月     十七    日
附錄本案論罪科刑法條全文：
中華民國刑法第二百十六條行使第二百十條至第二百十五條之文書者，依偽造、變造
文書或登載不實事項或使登載不實事項之規定處斷。
中華民國刑法第二百十二條
偽造、變造護照、旅券、免許證、特許證及關於品行、能力、服務或其他相類之證書
、介紹書，足以生損害於公眾或他人者，處一年以下有期徒刑、拘役或三百元以下罰
金。
中華民國刑法第三百二十條第一項
意圖為自己或第三人不法之所有，而竊取他人之動產者，為竊盜罪，處五年以下有期
徒刑、拘役或五百元以下罰金。
中華民國刑法第三百二十五條第一項
意圖為自己或第三人不法之所有，而搶奪他人之動產者，處六月以上五年以下有期徒
刑。
